【裁判字號】    95,訴,1048
【裁判日期】    951229
【裁判案由】    違反毒品危害防制條例
【裁判全文】
臺灣屏東地方法院刑事判決              95年度訴字第1048號
公  訴  人  臺灣屏東地方法院檢察署檢察官
被      告  甲○○
上列被告因違反毒品危害防制條例案件，經檢察官提起公訴（95
年度毒偵字第1829號），被告於本院準備程序中就被訴事實為有
罪之陳述，經本院合議庭裁定由受命法官獨任依簡式審判程序審
理，判決如下：
    主  文
甲○○施用第一級毒品，處有期徒刑柒月。
    事  實
一、甲○○前因施用毒品案件，經本院以92年度毒聲字第653 號
    裁定送觀察、勒戒後，認無繼續施用毒品之傾向，由臺灣屏
    東地方法院檢察署檢察官於民國92年8 月18日，以92年度毒
    偵字第726 號為不起訴處分確定。詎其仍不知悔改，於觀察
    勒戒執行完畢釋放後5 年內，復基於施用第一級毒品海洛因
    之犯意，於95年9 月25日，在其屏東縣內埔鄉○○村○○路
    453 之3 號住處，以針筒注射手臂之方式，施用第一級毒品
    海洛因1 次。嗣於95年9 月27日上午9 時50分許，在屏東縣
    內埔鄉○○村○○路上，經警見其形跡可疑而盤查，並經徵
    得甲○○同意採尿送驗後，驗得尿液呈鴉片類陽性反慹始悉
    上情。
二、案經屏東縣警察局內埔分局報告臺灣屏東地方法院檢察署檢
    察官偵查起訴。
    理  由
一、本案被告甲○○所犯違反毒品危害防制條例案件，並非法定
    刑為死刑、無期徒刑或最輕本刑3 年以上有期徒刑之罪，亦
    非高等法院管轄第一審之案件，而被告於本院準備程序中就
    被訴事實為有罪之陳述，本院合議庭乃裁定由受命法官獨任
    進行簡式審判程序。又簡式審判程序之證據調查，依刑事訴
    訟法第273 條之2 規定，不受同法第159 條第1 項審判外陳
    述排除之限制，再被告對於卷內之各項證據，亦不爭執證據
    能力，故卷內所列之各項證據，自得作為證據，先予敘明。
二、經查，上揭事實，業據被告甲○○於本院審理中坦承不諱，
    且被告於採尿送驗後，尿液呈鴉片類陽性反應，有台灣檢驗
    科技股份有限公司之濫用藥物尿液檢驗報告書可稽，足認被
    告之自白與事實相符，堪予採認。又被告前因施用毒品案件
    ，經本院以92年度毒聲字第653 號裁定送觀察、勒戒後，認
    無繼續施用毒品之傾向，由臺灣屏東地方法院檢察署檢察官
    於92年8 月18日，以92年度毒偵字第726 號為不起訴處分確
    定，有卷附臺灣屏東地方法院檢察署全國刑案資料查註紀錄
    表、臺灣高等法院被告前案紀錄表可參，是被告於觀察勒戒
    執行完畢後5 年內施用第一級毒品，核與毒品危害防制條例
    第23條第2 項規定相符，自應依法論科。
三、按海洛因係毒品危害防制條例第2 條第2 項第1 款所定之第
    一級毒品，不得非法施用，是核被告甲○○施用第一級毒品
    之犯行，係犯毒品危害防制條例第10條第1 項之施用第一級
    毒品罪。至被告為施用毒品海洛因而持有毒品之低度行為，
    則已為其施用之高度行為所吸收，不另論罪。爰審酌：(一)被
    告有違反毒品危害防制條例等前科，有臺灣高等法院被告前
    案紀錄表在卷可稽，其素行不良；(二)被告有毒品前科，經毒
    品戒斷之保安處分程序詳如前述，仍未能徹底戒除毒癮，顯
    見其意志不堅，惟施用毒品係戕害自身健康、尚未害及他人
    ，其所生危害尚非甚巨；(三)被告犯後坦承犯行，其犯後態度
    良好等一切情狀，量處如主文所示之刑。
四、公訴意旨略以：本件被告甲○○除有上開經論罪科刑之施用
    第一級毒品行為外，於92年12月1 日上午11時起至95年9 月
    27日上午10時許為警採尿時往前回溯72小時內某時止期間內
    ，尚其他有多次施用第一級毒品之犯行，因施用毒品具有成
    癮性，含有反覆實施同一行為之罪質，故其多次施用毒品之
    行為，應為集合犯，為包括一罪等語。惟查：
  (一)按刑法規定連續犯以來，實務上之見解對於本條「同一罪名
    」之認定過寬，所謂「概括犯意」，經常可連綿數年之久，
    且在採證上多趨於寬鬆，每每在起訴之後，最後事實審判決
    之前，對多次犯同一罪名之罪者，均適用連續犯之規定論處
    ，不無鼓勵犯罪之嫌，亦使國家刑罰權之行使發生不合理之
    現象。因此，基於連續犯原為數罪之本質及刑罰公平原則之
    考量，本次於95年7 月1 日公布施行之修正後刑法，遂將連
    續犯規定刪除，以其公允。故依上開修法意旨，在適用包括
    一罪而具有集合犯性質之「習慣犯」或「常習犯」，自應從
    嚴解釋，否則一概以包括一罪之集合犯處理結果，反較連續
    犯之規定存在時，對被告更加寬縱（按無法「加重其刑至二
    分之一」，又無常業犯之加重規定），諒非修法本意。又毒
    品危害防制條例第2 條第1 項雖規定毒品具由成癮性，然此
    係就毒品本身之性質所作之定義，並非謂施用毒品即必然成
    癮，況且施用毒品是否必然成癮，也非以其次數之多寡，率
    而認定之，尚需更多醫學實證上之研究報告資料以資佐證，
    故公訴意旨，認為被告因自白其曾施用毒品多次，而認定其
    施用毒品已具成癮性，應為集合犯，而構成包括一罪，即屬
    有誤，特予敘明。
  (二)按犯罪事實應依證據認定之，無證據不得認定犯罪事實；又
    被告之自白，不得作為有罪判決之唯一證據，仍應調查其他
    必要之證據，以察其是否與事實相符，刑事訴訟法第154 條
    第2 項、第156 條第2 項分別定有明文。申言之，被告之自
    白，應以補強證據擔保其真實性；亦即以補強證據之存在，
    藉之限制自白在證據上之價值。而所謂補強證據，則指除該
    自白本身外，其他足資以證明自白之犯罪事實確具有相當程
    度真實性之證據而言。雖其所補強者，非以事實之全部為必
    要，但亦須因補強證據與自白之相互利用，而足使犯罪事實
    獲得確信者，始足當之（最高法院74年台覆字第10號判例參
    照）。承上所述，既然公訴意旨所指述之被告多次施用毒品
    之犯行，不具成癮性，不構成包括一罪，且修正後刑法又刪
    除連續犯之規定，則依上開最高法院判例之意旨，欲認定被
    告尚有多次施用毒品之犯行，除被告之自白外，尚應有其他
    補強證據擔保其真實性，然經本院遍閱全卷，除被告於偵查
    中之自白外，查無補強證據可資參佐（如驗尿報告、查獲毒
    品或施用器具等），自難僅依被告自白遽為有罪之認定，惟
    公訴人既以一罪起訴，本院爰另不另為無罪之諭知，附此敘
    明。
據上論斷，應依刑事訴訟法第273 條之1 第1 項、第299 條第1
項前段，毒品危害防制條例第10條第1 項，判決如主文。
本案經檢察官靳隆坤到庭執行職務
中    華    民    國    95    年    12    月    29    日
                  刑事第四庭    法  官  王炳人
以上正本證明與原本無異。
如不服本判決應於收受本判決送達後十日內向本院提出上訴書狀，
其未敘述上訴理由者，並得於提起上訴後十日內向本院補提理由
書狀（均須按他造當事人之人數附繕本）「切勿逕送上級法院」
                                書記官  潘豐益
中    華    民    國    95    年    12    月    29    日


司法院資訊處製作；財團法人民間司法改革基金會備份。
